【裁判字號】    89,交上易,369
【裁判日期】    890824
【裁判案由】    過失傷害
【裁判全文】
臺灣高等法院刑事判決                          八十九年度交上易字第三六九號
    上  訴  人  臺灣臺北地方法院檢察署檢察官
    被      告  甲○○
右上訴人因業務過失傷害案件，不服臺灣臺北地方法院八十八年度交易字第五一七號
，中華民國八十九年八月二十四日第一審判決（起訴案號：臺灣臺北地方法院檢察署
八十八年度偵字第二二四四四號）提起上訴，本院判決如左：
    主  文
上訴駁回。
    理  由
一、本件公訴意旨略以：被告甲○○係以駕駛營業用小客車 (計程車）為業，為從事
    駕駛業務之人，於八十八年九月十日凌晨三時三分許，駕駛車牌5L-905號計程車
    ，沿臺北市○○區○道路由北往南方向行駛，途經大道路、林口街八○巷無號誌
    交岔路口，本應注意減速慢行作隨時停車之準備，並注意車前狀況隨時採取必要
    之安全措施，而依當時情形，又無不能注意之情事，致與乙○○所駕駛沿林口街
    八○巷由西往東方向駛來之車牌AWO-699 號重型機車擦撞。乙○○人車倒地，受
    有顏面撕裂傷及頸椎脊髓傷害，致四肢癱瘓。案經被害人乙○○提出告訴，因認
    被告甲○○涉有觸犯刑法第二百八十四條第二項業務過失傷害罪嫌等語。
二、按犯罪事實應依證據認定之，無證據不得推定其犯罪事實，刑事訴訟法第一百五
    十四條定有明文。所謂證據，須適於為被告犯罪事實之證明者，始得採為斷罪資
    料 (最高法院五十三年台上字第二七五○號判例參照)。本件公訴人認被告涉有
    刑法業務過失傷害罪嫌，無非以被告之自白及告訴人乙○○之指訴為論據。惟訊
    據被告甲○○堅決否認涉有前揭業務過失傷害犯行，辯稱略以「我當時車上載有
    一名女性乘客簡麗娟，她要找她的車子，所以我車子開的很慢，沿大道路往福德
    街方向行駛，車速僅有廿餘公里。機車駕駛 (乙○○)駕駛該輛車牌AWO-699號重
    型機器腳踏車酒後駕駛快速自巷內駛出而撞到我的車頭，無法預防已儘量閃避我
    並無過失，檢察官之換算車速不對」等語。
三、經查：
    (一)「道路交通安全規則」第二條第一項第一款及「道路交通管理處罰條例」第
        三條第八款，均明文規定該等有關道路交通安全法規所指之「汽車」均包含
        「機器腳踏車」。修正前「道路交通安全規則」第一百十四條第二款「汽(
        機 )車駕駛人飲酒後，其吐氣所含酒精成份超過每公升0.25毫克( 相當於血
        液中酒精濃度0.05%  )以上者，不得駕車」規定之立法意旨，係因一般人飲
        酒後，其吐氣所含酒精成份若已達 0.25毫克( 相當於血液中酒精濃度0.05%
         )時，其有輕度協調功能降低之中毒症狀，若其駕駛動力交通工具之肇事率
        為一般人未飲酒時之二倍。若吐氣所含酒精成份達到每公升一毫克( 相當於
        血液中酒精濃度200mg/dl即0.2% )時，則有步態不穩、噁心嘔吐及精神混惑
        不清晰等中度中毒症狀，有行政院國軍退除役官兵輔導委員會臺北榮民總醫
        院( 下稱：臺北榮民總醫院 )八十八年八月五日(八八)北總內字第二六八六
        八號函附之酒精對於人體影響程度之醫學文獻影本在卷可稽。為維護交通安
        全計，主管機關乃於八十九年二月一日修正公布「道路交通安全規則」第一
        百十四條第二款，增列「或血液中酒精濃度超過 0.05%以上者」不得駕車之
        規定。本件告訴人乙○○於八十八年九月十日凌晨三時三分許駕車發生事故
        受傷後，經送臺北市立忠孝醫院急救，由於疑似酒醉駕車，經抽取血液送臺
        北市立中興醫院檢驗結果，其血液中酒精濃度高達227mg/dl( 即超過0.2% )
        ，有臺北市立中興醫院臨床病理科「血中酒精濃度報告單」影本一紙在卷可
        按。參諸前揭臺北榮民總醫院函附之醫學文獻，本件告訴人乙○○於前揭時
        地駕駛該輛車牌AWO-699 號重型機器腳踏車當時，已有步態不穩、噁心嘔吐
        及精神混惑不清晰等中度中毒症狀無疑。其違反「道路交通安全規則」第一
        百十四條第二款不得駕車之規定，至為灼然。
    (二)次查：臺北市○○區○○街八○巷 (西往東方向）右側，在距離前方大道路
        交岔路口五公尺內，設有一倒三角形「讓」字標誌，用以告示支線道( 林口
        街八○巷 )車輛駕駛人必須慢行或停車，觀察幹線道( 大道路 )行車狀況，
        讓幹線道車優先通行後，認為安全時方可通行，有「道路交通事故調查報告
        表」附現場圖在卷可按。本件告訴人乙○○既係駕車沿支線道之林口街八○
        巷駛出，自應注意遵守道路交通標誌而讓在幹線道( 大道路 )行駛之被告甲
        ○○所駕駛之該輛車牌5L-905號計程車先行。依卷附道路交通事故調查報告
        表現場圖所示，機車刮地痕之起點位置在交岔路口距市○○道西側邊線四點
        四公尺（中心線為五點九公尺，顯未過交岔路口中心處線），距林口街南側
        邊線二．二加○．七公尺（該街路寬七．七公尺，營小客顯已過交岔路口中
        心處），參諸卷附兩車照片所示：被告營業小客車右側前角保險桿、引擎蓋
        及葉子板凹陷，左前方擋風玻璃破碎，被害人機車前車頭毀損等車損之情以
        觀，足認被告營業小客車行經交岔路口已過中心處，遭被害人自右側支線道
        急速駛出所撞擊，且據被告之車損凹陷之情，亦可見被害人車速之快而致肇
        事，是被害人酒醉駕車又不讓幹線道車先行因而肇事，為本件車禍肇事原因
        至明，且其過失係本件交通事故發生之唯一原因，被告甲○○並無過失可言
        ，其辯解洵堪信為真實。臺北市車輛行車事故鑑定委員會亦認被告甲○○並
        無違失，有該委員會鑑定意見書一件在卷可稽。雖臺北市車輛行車事故鑑定
        委員會覆議意見以據圖示被告車推撞被害人機車之刮地痕長七、八公尺，換
        算其速為時速三十一至三十五公里，認被告有行經無號誌之交岔路口未減速
        慢行之情事；惟查，本件肇事發生之唯一原因為被害人酒醉駕車又不讓幹線
        道車先行因而撞擊被告車已如前述，茍該機車刮地痕係被告車推撞機車所造
        成，則該機車必倒於營業小客車之正前方，然該機車係倒於營業小客車之右
        側二．七公尺處，顯係機車衝撞營業小客車倒地反彈滑行所造成，並非被告
        車所推撞所造成，是上開覆議意見尚不足採。此外查無其他積極證據足認被
        告甲○○有何過失傷害犯行，不能證明被告甲○○犯罪，原審依刑事訴訟法
        第三百零一條第一項諭知無罪之判決，核無違誤。檢察官上訴意旨，仍執前
        詞，非有理由，應予駁回。
據上論斷，應依刑事訴訟法第三百六十八條，判決如主文。
本案經檢察官柯晴男到庭執行職務。
中      華      民      國      九十      年      三      月    二十    日
                              臺灣高等法院刑事第十三庭
                                  審判長法  官  蔡    燉
                                        法  官  周  占  春
                                        法  官  李  春  地
右正本證明與原本無異。
不得上訴。
                                        書記官  王  忠  良
中    華    民    國     九十     年      三        月      二十一      日


司法院資訊處製作；財團法人民間司法改革基金會備份。
